臺灣南投地方法院民事裁定
110年度消債清字第6號
聲  請  人  
即  債務人  梅玉珍  

代  理  人  陳銘傑律師（法扶律師）
相  對  人  
即  債權人  花旗(台灣)商業銀行股份有限公司


法定代理人  莫兆鴻  

代  理  人  陳正欽  


相  對  人  
即  債權人  遠東國際商業銀行股份有限公司

法定代理人  周添財  



相  對  人  
即  債權人  元大商業銀行股份有限公司
                      設臺北市○○區○○○路0段00號0至0    樓、0樓及00號0樓
法定代理人  翁健    
代  理  人  黃勝豐  
相  對  人  
即  債權人  中國信託商業銀行股份有限公司


法定代理人  利明献  


相  對  人  
即  債權人  滙誠第二資產管理股份有限公司

法定代理人  莊仲沼  


上列當事人間清算事件，本院裁定如下：
    主  文
聲請人即債務人乙○○自民國一百一十一年四月二十五日十六時起
開始清算程序。
命司法事務官進行本件清算程序。
    理  由
一、按債務人對於金融機構負債務者，在聲請更生或清算前，應
    向最大債權金融機構請求協商債務清償方案，或向其住、居
    所地之法院或鄉、鎮、市、區調解委員會聲請債務清理之調
    解，消費者債務清理條例（下稱消債條例）第151條第1項定
    有明文。
二、經查：聲請人即債務人（下稱聲請人）因認自身有不能清償
    債務之情，於民國110年4月22日以書面向本院聲請與相對人
    即債權人（下稱相對人）進行債務清理之調解，經本院以11
    0年度司消債調字第29號前置調解事件受理在案；惟因聲請
    人與相對人即最大債權金融機構中國信託商業銀行股份有限
    公司未能達成共識，致於110年5月17日調解不成立，經本院
    核發調解不成立證明書等節，業經本院依職權調取本院110
    年度司消債調字第29號前置調解事件卷宗審閱無訛，堪認屬
    實。從而，本件聲請程序，尚屬適法，先予敘明。
三、次按債務人不能清償債務或有不能清償之虞者，得依本條例
    所定更生或清算程序，清理其債務，消債條例第3條定有明
    文。再按法院開始清算程序之裁定，應載明其年、月、日、
    時，並即時發生效力；法院裁定開始更生或清算程序後，得
    命司法事務官進行更生或清算程序，必要時，得選任律師、
    會計師或其他適當之自然人或法人一人為監督人或管理人，
    消債條例第83條第1項、第16條定有明文。
四、聲請意旨略以：聲請人積欠相對人已知之債務總額為新臺幣
    （下同）81萬9,240元；聲請人現在從事採收茄子等農務臨
    時工，每月收入僅約1萬6,000元，扣除每月個人生活及扶養
    3名未成年子女必要支出共約6萬3,784元後，已無餘額；是
    有不能清償債務之情事。又聲請人並無更生或破產等事件現
    繫屬於法院，爰依法聲請清算等語。
五、經查：
　㈠依如附表所示相對人陳報，截至附表所示基準日止，對聲請
    人尚有如附表所示債權額（含本金、利息），合計上開債權
    總額（含本金、利息）為196萬9,585元。
　㈡聲請人主張其現在從事採收茄子等農務臨時工，每月收入僅
    為1萬6,000元等語明確，並提出切結書1紙擔保（見110年度
    消債更字第32號卷第293頁），且衡其現年約44歲（見前開
    消債更字卷第41頁），應有相當之工作能力，可資賺取相應
    之收入，所稱收入金額，亦未逾越基本工資，是其前開主張
    ，堪信為真實。然而，聲請人復主張其每月個人生活必要支
    出約為1萬5,946元，因配偶已於110年3月5日死亡，須獨自
    扶養3名未成年子女，每月扶養必要支出各約1萬5,946元、
    共約4萬7,838元（計算式：1萬5,946元x3名子女=4萬7,838
    元），是每月個人生活及扶養之必要支出共約6萬3,784元〔
    計算式：1萬5,946元x（1人+3名受扶養人）=6萬3,784元〕等
    情明確，並有其全戶戶籍謄本可證（見前開消債更字卷第41
    頁），所稱每月個人生活及扶養必要支出，亦未逾消債條例
    第64條之2所定債務人及其共同生活親屬所必要生活費數額
    標準各1萬7,076元（計算式：111年度臺灣省每人每月最低
    生活費1萬4,230元×1.2倍=1萬7,076元）、共6萬8,304元〔計
    算式：1萬7,076元x（1人+3名受扶養人）=6萬8,304元〕，是
    其前開主張，亦可認屬合理。可知，聲請人每月收入1萬6,0
    00元，於扣除個人生活及扶養之必要支出共6萬3,784元（計
    算式：1萬5,946元+4萬7,838元=6萬3,784元）後，已顯無餘
    款可資作為清償債務之基礎。
　㈢再者，聲請人名下除有在國姓郵局活期存款帳戶內之存款47
    元、1992年出廠之普通重型機車1台（幾無殘值）外，固尚
    有公告現值59萬之田賦應有部分2分之1（見前開消債更字卷
    第259至267頁、本院卷第33頁），惟該田賦應有部分，係其
    因繼承取得而與他人公同共有中，非但不易處分換價，且換
    價後尚須與其他公同共有人按潛在應有部分比例分配價款。
    可知，聲請人名下財產亦不足清償債務。
　㈣從而，依聲請人現有之債務金額、收支及財產狀況，足認其
    確有不能清償債務之情事，合於消債條例第3條所定聲請清
    算之要件。且未經法院裁定開始更生程序或宣告破產，復查
    無消債條例第6條第3項、第8條或第82條第2項所定應駁回清
    算聲請之事由存在，則聲請人聲請清算，當屬有據，應予准
    許。
六、爰依首揭規定，裁定如主文。
中    華    民    國    111   年    4     月    25    日
                  民事第二庭  法  官 葉峻石
以上正本係照原本作成。
本裁定不得抗告。
中　　華　　民　　國　  111 　年　  4  　月　  25     日
                              書記官  沈柏樺　　　　　　
附表:
編號 債權人 債權總額 (本金、利息；新臺幣/元) 基準日(民國) 1 遠東國際商業銀行股份有限公司 36萬2,085元 110年6月9日 2 中國信託商業銀行股份有限公司 88萬8,018元 110年6月6日 3 甲○(台灣)商業銀行股份有限公司 6萬804元 110年6月29日 4 元大商業銀行股份有限公司 432萬0,425元 111年3月16日 5 匯誠第二資產管理股份有限公司 25萬1,278元 110年6月9日 合計：198萬2,610元